【裁判字號】    99,易,852
【裁判日期】    990630
【裁判案由】    妨害自由
【裁判全文】
臺灣高雄地方法院刑事判決               99年度易字第852號
公  訴  人  臺灣高雄地方法院檢察署檢察官
被      告  丙○○
選任辯護人  葉天來律師
上列被告因家暴恐嚇案件，經檢察官提起公訴（99年度偵字第16
52號），本院判決如下：
    主  文
丙○○犯恐嚇危害安全罪，處拘役參拾日，如易科罰金，以新臺
幣壹仟元折算壹日。
其餘被訴部分無罪。
    事  實
一、丙○○與甲○○原係夫妻（於民國98年12月15日離婚），具
    配偶關係，2 人間有家庭暴力防治法第3 條第1 款所稱之家
    庭成員關係。緣丙○○因不滿甲○○擅自作主販賣高雄縣林
    園鄉○○○路376 巷附連魚塭土地，亦未分配販售所得給其
    ，為找甲○○談判，於98年11月30日晚間11時50分許，前往
    高雄縣林園鄉○○○路326 號甲○○所經營之電器行，要求
    甲○○開門，然甲○○不從，丙○○竟基於恐嚇之犯意，撥
    打電話向甲○○恫稱：其身上有汽油，要潑汽油同歸於盡等
    語，並隨即撞擊該電器行鐵門，以此加害生命、身體、財產
    之事恐嚇甲○○，甲○○因而心生畏懼，而該處大門鐵門因
    而無法昇降、玻璃亦破損（毀損部分，未據告訴），致生危
    害於甲○○之安全。
二、案經甲○○訴由高雄縣政府警察局林園分局報告臺灣高雄地
    方法院檢察署檢察官偵查起訴。
    理  由
壹、證據能力部分：
（一）告訴人甲○○警詢之陳述：
      按被告以外之人於審判外之言詞或書面陳述，除法律有規
      定者外，不得作為證據，刑事訴訟法第159 條第1 項定有
      明文。查告訴人於警詢中之陳述為傳聞證據，且其陳述與
      審判中陳述不符部分亦無較為可信之特別情況，即無同法
      第159 條之2 之適用餘地，亦無同法第159 條之3 所規定
      之情事，是依前揭法條意旨，自不具證據能力。惟被告以
      外之人於審判外之陳述，雖不得以之直接作為認定犯罪事
      實與否之證據，但非不得作為彈劾證據，用來爭執被告、
      證人之證明力（最高法院96年度臺上字第1497號判決意旨
      參照），附此敘明。
（二）告訴人偵訊經具結之陳述：
      按被告以外之人於偵查中向檢察官所為之陳述，除顯有不
      可信之情況者外，得為證據，刑事訴訟法第159 條之1 第
      2 項定有明文。查告訴人於偵查中所為之陳述，固屬於傳
      聞證據，惟業經供前具結，有結文1 紙附卷可稽（見偵卷
      第35頁），已足擔保其證言之真實性，此係檢察官依法訊
      問，復無其他事證足資認定其於檢察官訊問時有受違法取
      供情事，並無何特別不可信之情況，依前揭法條意旨，自
      有證據能力。
（三）按被告以外之人於審判外之陳述，雖不符前4 條之規定，
      而經當事人於審判程序同意作為證據，法院審酌該言詞陳
      述或書面陳述作成時之情況，認為適當者，亦得為證據，
      刑事訴訟法第159 條之5 第1 項定有明文。查本案認定事
      實所引用之卷內其餘卷證資料，除原已符同法第159 條之
      1 至第159 條之4 規定、及法律另有規定等傳聞法則例外
      規定，而得作為證據外，並無證據證明係公務員違背法定
      程序所取得，而檢察官、被告及辯護人於本院行準備程序
      及審理時，均同意其證據能力，且本院審酌前揭陳述作成
      時之情況，並無違法取證之瑕疵，亦認以之作為證據為適
      當，是本件有關被告以外之人於審判外之言詞或書面陳述
      等供述證據，依前揭法條意旨，自均得為證據。
貳、有罪部分：
一、訊據被告固坦認於前揭時、地找告訴人理論，並撞擊該電器
    行鐵門，惟矢口否認有何恐嚇犯行，辯稱：其沒有以言語恐
    嚇告訴人，沒有帶汽油要潑灑云云。經查：
（一）被告於前揭時、地，要求告訴人開門，告訴人不從，即撥
      打電話向告訴人恫稱：其身上有汽油，要潑汽油同歸於盡
      等語，並隨即撞擊該電器行鐵門，告訴人因而心生畏懼，
      而該處大門鐵門因而無法昇降、玻璃亦破損一節，迭據告
      訴人於偵訊及本院審理時指訴歷歷（見偵卷第34頁、本院
      卷第16、20頁），而被告於本院審理時亦供稱：告訴人偷
      賣土地，故其很生氣地要跟告訴人談，然其去找告訴人，
      但告訴人不開門，其才撞門要把告訴人叫出來等語（見本
      院卷第26頁），並有案發現場照片4 張在卷為佐（見偵卷
      第26至27頁），足見被告確有以激烈手段使告訴人心生畏
      懼，以促使告訴人開門談判之舉，衡情被告自有可能先以
      言詞恫嚇告訴人未果後，復而為此實際激烈撞門舉動。況
      衡酌告訴人與被告原具夫妻關係，業據告訴人於本院審理
      時證述在卷（見本院卷第15頁），為被告不爭執，若非確
      遭被告恐嚇，告訴人當無甘冒偽證重責攀誣被告之理。又
      告訴人對本案遭受恐嚇之時間、地點、方式、恐嚇經過等
      主要基本事實，迭於偵訊及本院審理時指訴均一致無牴，
      被告亦坦認於前揭時、地撞門之舉，並有前揭客觀事證足
      憑，實屬信而有徵，上揭事實，自堪認定。
（二）被告雖以前詞置辯，惟查，被告前於警詢時供稱：案發當
      時其有駕駛車號GH-7272 號自小貨車前往等語（見偵卷第
      5 頁），後於偵訊時則改稱：當日其沒有開車去云云（見
      偵卷第38頁）；而案發現場該處電器行玻璃究否為被告弄
      破等情，被告先於偵訊時供稱：玻璃有破掉，是其用腳踹
      門時玻璃破掉等語（見偵卷第38頁），後則改稱：其不知
      道該店之玻璃是否為其弄破云云（見偵卷第39頁），前後
      供述互有齟齬，顯悖常情，自難盡信。
（三）綜上，被告所辯顯係臨訟畏罪之詞，無足採信。本件事證
      明確，被告前揭家暴恐嚇犯行，洵堪認定。
二、核被告所為，係犯刑法第305 條第之恐嚇危害安全罪。而被
    告係對於家庭成員即配偶，故意實施精神上不法侵害之家庭
    暴力行為，屬家庭暴力防治法第2 條第2 款之家庭暴力罪，
    惟因家庭暴力防治法並無恐嚇危害安全罪之罰則規定，是以
    應依刑法相關規定予以論罪科刑。爰審酌被告僅因細故，即
    出言恐嚇其關係親密之配偶，不思以理性溝通處理糾紛，行
    為實不足取，且迄今未與告訴人和解，犯罪後猶持陳詞否認
    犯行，犯後態度未佳，惟念及糾紛起因告訴人擅自販售被告
    父親養老用之魚塭土地，此舉致被告父親臨老卻需搬遷房舍
    及失所營生之地，為人子之被告因而氣憤難平之犯罪動機等
    一切情狀，量處如主文所示之刑，並諭知易科罰金之折算標
    準，以資儆懲。
參、無罪部分：
一、公訴意旨略以：被告與告訴人係夫妻，2 人間有家庭暴力防
    治法第3 條第1 款之家庭成員關係。被告基於恐嚇之犯意，
    於98年8 月2 日上午8 時許，在高雄縣林園鄉○○○路376
    巷（起訴書誤載為276 巷）旁魚塭，先徒手毆打告訴人巴掌
    致其受有右前額挫傷併泛紅及淺擦傷等傷害（未據告訴），
    再強拖告訴人作勢欲拉至魚塭內，告訴人因而心生畏懼，足
    生危害於告訴人之安全。因認被告涉犯刑法第305 條之恐嚇
    危害安全罪嫌等語。
二、按犯罪事實應依證據認定之，無證據不得認定犯罪事實；不
    能證明被告犯罪者，應諭知無罪之判決，刑事訴訟法第154
    條第2 項、第301 條第1 項前段分別定有明文。復事實之認
    定，應憑證據，如未能發現相當證據，或證據不足以證明，
    自不能以推測或擬制之方法，為裁判基礎；又認定不利於被
    告之事實，須依積極證據，苟積極證據不足為不利於被告事
    實之認定時，即應為有利被告之認定，更不必有何有利之證
    據；再認定犯罪事實，所憑之證據，雖不以直接證據為限，
    間接證據亦包括在內，然無論直接或間接證據，其為訴訟上
    之證明，須於通常一般之人均不致於有所懷疑，而得確信其
    為真實之程度者，始得據之為有罪之認定，倘其證明尚未達
    到此一程度，而有合理性懷疑之存在時，即無從為有罪之認
    定（最高法院30年上字第816 號、40年臺上字第86號、76年
    臺上字第4986號判例意旨參照）。次按告訴人之告訴，係以
    使被告受刑事訴追為目的，是其陳述是否與事實相符，仍應
    調查其他證據以資審認。而被害人之陳述如無瑕疵，且就其
    他方面調查又與事實相符，固足採為科刑之基礎，倘其陳述
    尚有瑕疵，而在未究明前，遽採為論罪科刑之根據，即難認
    為適法（最高法院52年臺上字第1300號、61年臺上字第3099
    號判例意旨參照）。所謂無瑕疵，係指被害人所為不利被告
    之陳述，與社會上一般生活經驗或卷存其他客觀事實並無矛
    盾而言。至所謂就其他方面調查認與事實相符，非僅以所援
    用之旁證足以證明被害結果為已足，尤須綜合一切積極佐證
    ，除認定被告確為加害人之可能外，在推理上無從另為其他
    合理原因之假設。苟不合於此，即非可以被害人之陳述作為
    論斷之證據。
三、公訴意旨認被告此部分涉有恐嚇危害安全罪嫌部分，無非係
    以告訴人於警詢及偵訊之指訴、被告之供述、並有建佑醫院
    家庭暴力事件驗傷診斷書1 紙、現場照片3 張等為主要論斷
    之依據。
四、訊據被告固坦認於前揭時、地，有與告訴人見面爭執土地販
    售，惟堅決否認有何上開恐嚇犯行，辯稱：其未強拖告訴人
    作勢欲拉至魚塭內，亦未毆打告訴人等語。經查：
（一）證人即被告之父乙○○迭於警詢、本院審理時結證稱：案
      發當天其亦在現場，因告訴人私自販售前揭魚塭土地，而
      與被告發生爭執，但被告並未打告訴人，亦未強拖告訴人
      作勢欲拉至魚塭，期間，告訴人亦未跑至其房間內等語（
      見偵卷第19至20頁、本院卷第21至23頁），是被告前揭所
      辯，尚非全然無據。
（二）告訴人前於本院審理時證稱：被告要將其拖下魚塭時並無
      其他人在場等語（見本院卷第19頁），惟後亦證稱：當日
      證人乙○○在其等吵架時自始均在現場等語（見本院卷第
      20頁），衡情一般人為佐證其陳述為真實可信，多極盡可
      能再援引人證、物證、書證等資料以實其說。參以本案案
      發當時證人乙○○既自始均在現場，亦為告訴人所明知，
      而為佐證其所述為真實，衡諸常情，告訴人理當會陳述證
      人乙○○亦在場可證實其說，告訴人前豈會陳述被告欲將
      其拖下魚塭時並無其他人在場？足見告訴人前後證述互有
      扞格，啟人疑竇。復酌以「無其他人在場」之字面意義，
      係指當事人雙方以外之人，衡酌告訴人為年屆49歲成年人
      （年籍資料詳卷），以其智識、生活經驗，當可知曉無誤
      認之虞，則告訴人辯稱：其前所述「無其他人在場」之意
      思是指沒有第三人在場的意思，指其夫妻沒有其他人陪同
      前往云云（見本院卷第20頁），自悖常理，且其前揭指訴
      亦與證人乙○○證述未符，是被告究否於前揭時、地，有
      強拖告訴人作勢欲拉至魚塭內之舉，要非無疑。
（三）再者，本案案發日期為98年8 月2 日，然稽之告訴人所呈
      診斷書之驗傷日期係98年8 月5 日一節，有建佑醫院家庭
      暴力事件驗傷診斷書1 紙在卷可憑（見偵卷第22頁），足
      徵告訴人驗傷之日距離案發當日，已有3 日之久，有因其
      他因素介入而使告訴人成傷之可能，自非可率認為被告所
      為而據為不利被告之認定。況告訴人迭於警詢、偵訊及本
      院審理時證稱：當日被告徒手打其巴掌等語（見偵卷第11
      、34頁、本院卷第16頁），而於本院審理時亦證稱：被告
      係以其右手打其左臉等語（見本院卷第19頁），從告訴人
      指訴遭被告毆打之舉以觀，告訴人之傷勢自應在臉部左側
      部位，惟觀之卷附診斷書卻記載：「右前額挫傷併泛紅及
      前擦傷」等語，有前揭驗傷診斷書可參，足見告訴人陳述
      遭毆打情節與驗傷所呈傷勢未符，是該診斷書益難佐證告
      訴人前揭指訴。綜前各節以觀，顯見告訴人之指訴與常情
      不符，則告訴人前揭指訴是否為真實，即有合理可疑。
（四）綜上所述，告訴人指訴前後扞格，有悖常情，亦與證人乙○○證述互牴，亦與前揭診斷書所呈傷勢未符，自難僅憑
      其單一片面具瑕疵之指訴，遽認被告有強拖告訴人作勢欲
      拉至魚塭內之舉，自非可率以恐嚇危害安全罪相繩。從而
      ，公訴人所為之舉證，既不足證明被告涉有上開恐嚇犯行
      ，本院復查無其他積極證據足資證明被告確有前開犯行，
      基於罪疑唯輕原則，即難謂被告有恐嚇犯行。揆諸首揭說
      明，係屬不能證明被告犯罪，自應為無罪之諭知。
據上論斷，應依刑事訴訟法第299 條第1 項前段、第301 條第1
項前段，刑法第305 條、第41條第1 項前段，刑法施行法第1 條
之1 ，判決如主文。
本案經檢察官丁○○到庭執行職務。
中    華    民    國    99    年    6     月    30    日
                  刑事第九庭    審判長法  官   鄭詠仁
                                      法  官   黃沛文
                                      法  官   謝枚霏
以上正本證明與原本無異。
如不服本判決應於收受送達後10日內向本院提出上訴書狀，並應
敘述具體理由；如未敘述上訴理由者，應於上訴期間屆滿後20日
內向本院補提理由書（均須按他造當事人之人數附繕本）「切勿
逕送上級法院」。
中    華    民    國    99    年    6     月    30    日
                                      書記官   楊馥如
附錄本判決論罪之法條：
中華民國刑法第305條
（恐嚇危害安全罪）
以加害生命、身體、自由、名譽、財產之事，恐嚇他人致生危害
於安全者，處 2 年以下有期徒刑、拘役或 3 百元以下罰金。

司法院資訊處製作；財團法人民間司法改革基金會備份。
